臺灣雲林地方法院刑事判決　　　　　　　　　　　　　九十三年度交訴字第二五號
　　公　訴　人　臺灣雲林地方法院檢察署檢察官
　　被　　　告　戊○○
　　選任辯護人　丙○○律師
右列被告因過失致死案件，經檢察官提起公訴（九十三年度偵字第一九九六號），本
院裁定進行簡式審判程序，判決如左：
    主  文
戊○○從事業務之人，因業務上之過失致人於死，處有期徒刑壹年。
    事實及理由
一、構成犯罪事實：
(一)、戊○○係台西汽車客運股份有限公司（下簡稱台西客運公司）駕駛，平日以駕駛
    台西客運公司之營業大客車載運乘客為業，為從事業務之人。於民國九十三年四
    月三日上午，戊○○駕駛車號ＦＶ－二００號營業大客車（空車），自雲林縣四
    湖林厝出發，欲前往設於虎尾鎮之台西客運公司汽車保養場修理車輛。於同日上
    午十時十五分許，戊○○駕駛上述大客車途經雲林縣四湖鄉○○村○○路（即第
    一六０號公路），由西往東直行，於右彎經過彎路，戊○○發現前方行人王吳金
    目，正從與第一六０號公路交岔之大同路四七巷口，由南往北方向，行走至第一
    六０號公路三公里一百三十公尺處之馬路中線，欲穿越第一六０號公路，至車道
    對面購物。戊○○本應注意汽車在雙向二車道行駛時，均應在遵行車道內行駛，
    且汽車行經無號誌之交岔路口，應減速慢行，作隨時停車之準備，並應注意車前
    狀況，隨時採取必要之安全措施。而依當時之情況，天候雖有雨，但雨勢不大，
    路面無缺陷、無障礙，視距良好，並無不能注意之情事。戊○○疏未注意，誤以
    為大客車於遵行車道上行駛，為閃避前方行人王吳金目，恐將發生車輛甩尾現象
    ，而於通過彎路路段之際，將車輛駛入對向車道，不僅未在遵行車道行駛，且逆
    向行駛在對向車道。其亦未注意車輛通過轉彎後，即將遇上該大同路四七巷之交
    岔路口，而未減速慢行，作隨時停車之準備，又未注意採取閃避行人王吳金目之
    必要安全措施，而仍然保持車輛直行。終因煞避不及，在上述第一六０號公路三
    公里一百三十公尺處之對向車道上，戊○○駕駛之大客車車頭左側位置（即駕駛
    座下方），撞擊行人王吳金目身體左側，王吳金目因而彈飛後倒地，受有頭部外
    傷、顱內出血之重創，送醫急救已無生命跡象，不治死亡。戊○○於肇事後，於
    偵查犯罪機關發覺前，即至附近之雲林縣警察局台西分局飛沙派出所報案，請求
    救護，並向到場之警員自首其為肇事者，靜候裁判。
(二)、案經王吳金目之子乙○○告訴雲林縣警察局台西分局報告臺灣雲林地方法院檢察
    署檢察官偵查起訴。
二、認定犯罪事實所根據之證據及理由：
(一)、證人甲○○（現場目擊證人）於審判中之具結證述及其當庭繪製之現場位置與動
    線圖：證明其在場目擊王吳金目受撞地點是在被告車輛行進路線之對向車道，及
    王吳金目自巷口穿越馬路行走路線，並被告駕車行進之路線是逆向行駛，未在遵
    行車道內行車，於撞擊王吳金目後，車輛始煞停住；肇事路段之西側是屬彎路；
    王吳金目穿越馬路時，手上提有剛購買之魚貨、雨傘等物，其受創時；天候飄雨
    等情明確。
(二)、證人己○○（現場處理警員）於審判中之具結證述：證實現場交岔路口與肇事路
    段西側之彎路均未設有號誌，亦未設有禁止行人穿越標誌標線，現場亦未留下煞
    車痕；一般車輛經過該彎路時，均會在遵行車道上行駛，因為該處只是小彎，卷
    附道路交通事故現場圖係其繪製，關於王吳金目穿越馬路之動線是根據被告所述
    繪製，其上並有被告按捺指印為證等情無誤。
(三)、道路交通事故現場圖、調查報告表：證明車禍發生時現場之相關位置、方向、距
    離；案發現場係屬交岔路口，及王吳金目受創後現場之散落物位置。該現場圖顯
    示王吳金目手提之雨傘、魚貨等物，均散落在被告行車對向車道之邊緣，更足見
    王吳金目受撞時，人已通過中線，接近對向車道之馬路邊線。又從調查報告表之
    內容觀之，當時天候雖有雨，路面濕潤，但路面無缺陷，無障礙物，視距良好；
    該路段無號誌，亦未標記行車分向線，僅設有路面邊線。
(四)、肇事後之現場照片：證明上述之現場狀況，肇事大客車靜止位置完全在對向車道
    內，車體與道路標線呈平行狀態，顯然係行駛於對向車道一段距離後發生撞擊，
    而非自其遵行車道斜向侵入對向車道始發生撞擊；又大客車後側之路段，可以看
    出是屬彎路；現場標記之散落物位置，是在馬路邊緣，核均與前述證據資料相吻
    合。
(五)、肇事後之大客車撞擊點近照：即在駕駛座前雨刷設置處之正下方，有擦撞痕跡，
    核與證人甲○○所述撞擊點相符。
(六)、檢察官之勘驗筆錄、相驗屍體證明書、驗斷書、全民醫院診斷證明書：證實王吳
    金目確係因本件車禍受撞不治死亡。從驗斷書內容觀之，王吳金目左胸部挫傷、
    肋骨骨折，足徵王吳金目受撞部位係在其身體左側，符合目擊者及被告所述其行
    走路線、車輛行車方向、及車輛之撞擊點。
(七)、告訴人乙○○於警詢、檢察官面前筆錄及本院準備程序筆錄：證明王吳金目係因
    本件車禍死亡。
(八)、被告之警詢、檢察官面前筆錄及本院準備程序與審判筆錄：被告供述其為台西客
    運公司之駕駛，案發當日駕駛該車欲至公司設於虎尾鎮之保養場修理車輛，並自
    白其過失之情節，坦承侵入對向車道、逆向行駛之原因，及過失之犯行，並承認
    行人王吳金目並無過失等情，核與上述證據資料一致。被告係職業駕駛，為從事
    業務之人，其當日之駕駛行為，係反覆實施具有同一目的之社會活動，自屬業務
    上之行為。
(九)、按汽車在雙向二車道行駛時，均應在遵行車道內行駛；汽車行駛至無號誌之交岔
    路口，應減速慢行，作隨時停車之準備；駕駛人應注意車前狀況，隨時採取必要
    之安全措施，道路交通安全規則第九十七條第一款、第九十三條第一項第三款、
    第九十四條第三項分別定有明文。被告身為汽車駕駛人，自負有上述義務。另外
    ，前述證據資料顯示，肇事當時並無不能注意之狀況，被告竟疏未注意而侵入對
    向車道，逆向行駛，又疏未注意減速慢行，作隨時停車之準備，且未注意車前狀
    況，採取必要之安全措施，而直行撞擊行人王吳金目，被告之過失情狀非常明確
    。又王吳金目確係因本件車禍死亡之事實，前已敘明，被告之過失行為與王吳金
    目之死亡間，有相當因果關係，亦屬無疑。
三、對辯護人辯解，本院之判斷：
(一)、辯護人爭執行人王吳金目於穿越馬路時，未依據道路交通安全規則第一百三十四
    條第五款：「未注意左右有無來車，始可小心迅速穿越」之規定，未及注意閃避
    被告駕駛前行之車輛，因而認王吳金目就本件車禍肇事與有過失。
(二)、經查：王吳金目行進之路線係自巷口由南往北，被告駕駛之車輛係由西往東前進
    ，被告於通過彎道之際，業已目擊王吳金目行走在馬路中線，至被告車頭左側撞
    擊王吳金目時，王吳金目已走至被告行車道之對向車道，接近對向車道路面邊線
    等事實，業經敘明如前。顯見，被告係逆向行駛而撞擊即將穿越對向車道之行人
    王吳金目甚明。則行人王吳金目於穿越被告車輛行進應遵行（即由西往東向）之
    車道時，固應注意該車道之來車（即其左方之來車），惟當其通過被告車輛行進
    應遵行之車道時，其所應注意者，應係對向車道由東往西行駛之來車（即其右方
    之來車），以策安全。在用路經驗上，不可預測的逆向行車乃相當異常之行為，
    行人通常難以注意，甚至無從注意。從而，在法規範上，自亦不能苛責行人對該
    突來的、異常的逆向行駛行為，亦應具備注意義務。況且，王吳金目已步行接近
    馬路邊線，顯然已將近完成穿越馬路之動作，不再受上述穿越馬路之規範拘束，
    此時，若再苛責王吳金目仍應注意逆向來車，並採取及時閃避之措施，顯然更有
    失衡平。因此，從肇事情節觀之，被害人王吳金目對於本件車禍發生，並無過失
    。縱王吳金目手上拿有魚貨、雨傘等物，行動上容有遲緩，惟此乃正常現象，亦
    無從藉此認定其有過失。
(三)、另證人丁○○於警詢中證述行人王吳金目係走到被告駕駛大客車由西往東行進之
    正常車道上，被大客車撞至對向車道（參警詢筆錄）。辯護人據此請法院斟酌王
    吳金目被撞位置，以明王吳金目有無穿越馬路之過失。惟行人王吳金目被撞地點
    ，係在被告車輛行進車道之對向車道，且係接近對向車道馬路邊線位置一事，已
    據證人甲○○及被告供述甚明，亦有前述車輛撞擊位置照片、現場圖、現場照片
    所標示之散落物位置等現場稽證可佐。是證人丁○○於警詢中之證述，不可採信
    。
四、論罪科刑：
(一)、被告所為，係犯刑法第二百七十六條第二項業務過失致死罪。起訴書未記載被告
    未於遵行車道內行車、逆向行駛，亦未減速慢行、作隨時停車準備等過失行為，
    惟公訴檢察官到庭對該等過失情節均列為公訴事實，請求審判，該等事實與起訴
    事實又屬實質上一罪之關係，本院自應一併予以審理。
(二)、被告於肇事後，於警方知悉犯人前，即至距離案發現場約五十公尺之雲林縣警察
    局台西分局飛沙派出所報案，請求警員到場處理救護，並於警員到場時，向警方
    自首其為肇事者，靜候裁判等情，為被告供述明確，核與證人己○○於審判中所
    證情形相符，並有「雲林縣警察局台西分局道路交通事故肇事人自首情形紀錄表
    」一紙在卷可參。被告自首犯罪，依法減輕其刑。
(三)、本院審酌：被告犯後雖坦白犯行，惟被告遲不能與告訴人達成民事損害賠償之和
    解，告訴人乙○○對於被告不能提出誠意謀求理賠，非常不滿，表示不能原諒被
    告，可見被告不太能體會被害人家屬之痛楚。被告駕駛大客車，於道路上行駛，
    本更應小心注意，以防意外，惟其於本案卻係判斷嚴重失誤，竟誤認逆向行車可
    以閃避人已在車道中線、正往對向車道前進之行人，於車輛接近行人之際，亦未
    見其採取必要之閃避措施，防止事故發生，致車頭重擊已將通過馬路之行人，使
    被害人彈飛倒地受有重創，不治死亡，被告之過失情節嚴重，犯罪所生之危險與
    實害均屬甚鉅。被告未婚，曾在台西客運公司從事駕駛工作二年多，目前則在工
    地從事臨時工，月入新台幣二萬多元至三萬元的收入，其有正當工作與收入，及
    其他一切情狀，量處如主文所示之刑。
五、適用法律依據：
(一)、刑事訴訟法第二百七十三條之一第一項、第二百九十九條第一項前段。
(二)、刑法第二百七十六條第二項、第六十二條前段。
(三)、罰金罰鍰提高標準條例第二條。
中      華      民      國      九十三      年      十    月    十四    日
                                        臺灣雲林地方法院刑事第一庭
                                            法  官  侯廷昌
右正本證明與原本無異。
如不服本判決，應於判決送達後十日內向本院提出上訴狀( 應附繕本 )。
                                            書記官  馮善詮
中      華      民      國      九十三      年      十    月    十四    日
附錄法條：刑法第二百七十六條第二項
中華民國刑法第二百七十六條
 (過失致死罪)
因過失致人於死者，處二年以下有期徒刑、拘役或二千元以下罰金。
從事業務之人，因業務上之過失犯前項之罪者，處五年以下有期徒刑或拘
役，得併科三千元以下罰金。
